臺灣高等法院高雄分院刑事判決
111年度上訴字第258號
上  訴  人  
即  被  告  莊其宏



指定辯護人  本院公設辯護人  孫妙岑  
上列上訴人因毒品危害防制條例等案件，不服臺灣高雄地方法院
110年度訴字第288號，中華民國111年2月11日第一審判決（起訴
案號：臺灣高雄地方檢察署109年度偵字第22367、25324號），
提起上訴，本院判決如下：
    主  文
上訴駁回。
    事  實
一、甲○○明知甲基安非他命係毒品危害防制條例第2 條第2 項第
    2 款所列之第二級毒品，亦屬藥事法第22條第1 項第1 款所
    稱之禁藥，不得非法持有、轉讓及販賣，竟仍為下列行為：
  ㈠基於販賣第二級毒品甲基安非他命以營利之犯意，以其持用
    之0000000000號行動電話作為聯絡販賣毒品之工具，分別於
    附表一編號1、2所示時間前之某時許，與戴炎坤聯繫販賣毒
    品事宜後，隨即於各編號所示時間、地點，以各編號所示價
    格（數量均為1公克），先後販賣第二級毒品甲基安非他命
    予戴炎坤2次。
  ㈡另基於轉讓禁藥甲基安非他命之犯意，由劉建富於附表二編
    號1至3所示之時間，前往甲○○位於高雄市○○區○○路0巷00號
    之住處，再由甲○○無償轉讓不詳數量之甲基安非他命予劉建
    富施用，前後共計3次。
  ㈢嗣於民國109年10月28日上午6時55分許，由警持原審法院核
    發之搜索票至甲○○上開新疆路住處執行搜索，並扣得如附表
    三所示之第二級毒品甲基安非他命5包（檢驗前淨重合計3.9
    85公克）、第一級毒品海洛因2包（驗前淨重合計0.296公克
    ）、毒品吸食器1組、針筒1支、夾鏈袋1包、磅秤1台、不明
    粉末1包、與行動電話2支（門號：0000000000號、00000000
    00號），而查知上情（甲○○涉嫌施用第一、二級毒品部分，
    由檢察官另案偵辦）。
二、案經高雄市政府警察局移送臺灣高雄地方檢察署檢察官偵查
    起訴。
    理  由
壹、證據能力部分：
　　按被告以外之人於審判外之陳述，雖不符刑事訴訟法第159
    條之1至第159條之4等規定，而經當事人於審判程序同意作
    為證據，法院審酌該言詞陳述或書面陳述作成時之情況，認
    為適當者，亦得為證據。當事人、代理人或辯護人於法院調
    查證據時，知有第159條第1項不得為證據之情形，而未於言
    詞辯論終結前聲明異議者，視為有前項之同意，同法第159
    條之5 定有明文。經查本判決下列所引用之證據，其中各該
    被告以外之人於審判外之陳述，固屬傳聞證據，惟檢察官、
    被告甲○○及辯護人均同意有證據能力，於言詞辯論時對證據
    能力問題均未爭執，審酌該等具有傳聞證據性質之證據，其
    取得過程並無瑕疵，與待證事實具有關聯性，證明力非明顯
    過低，以之作為證據係屬適當，依刑事訴訟法第159 條之5 
    規定，認俱有證據能力。
貳、實體部分： 
一、上揭販賣第二級毒品及轉讓禁藥之事實，業據上訴人即被告
    甲○○於警詢、偵查、原審及本院審理時均認罪自白坦承不諱
    （見警1卷第3至12、22、23頁，偵1卷第9至11頁，原審卷第
    97、至101、134頁、原審卷第78、122、134頁），又經查：
  ㈠被告之上開自白，核與證人即購毒者戴炎坤（見警1卷第97至
    102頁，他字卷第327至329頁）、證人即受轉讓禁藥者劉建
    富（見警1卷第167至172頁，他字卷第259至262頁）、證人
    蔡瑜芳（見警1卷第309至314頁，他字卷第319至321頁）於
    警詢及偵查時之證述均相符，並有指認犯罪嫌疑人紀錄表4
    份（見警1卷第13至19、109至115、181至193、321至327頁
    ）、監視器錄影畫面翻拍照片1份（見警1卷第25至27頁）、
    原審法院109年度聲搜字第001341號搜索票、自願受搜索同
    意書各1份、高雄市政府警察局苓雅分局偵查隊搜索、扣押
    筆錄、扣押物品目錄表、扣押物品收據各3份、扣案物照片2
    1張、現場照片1張（見警1卷第33至53、121至127、133、19
    9至207頁，偵1卷第47頁）、高雄市立凱旋醫院110年2月3日
    高市凱醫驗字第67021號濫用藥物成品檢驗鑑定書1份（見偵
    1卷第61至63頁）、蒐證錄影翻拍照片27張、被告與戴炎坤
    之LINE對話內容翻拍照片1份（見警1卷第103至108、117、1
    75至179、315至320頁）等證物資料在卷可稽，足認被告上
    開之自白與事證相符，可資憑採，其上開各次販賣及轉讓甲
    基安非他命之事實均堪認定。
  ㈡被告於原審審理時供承：我販賣甲基安非他命給戴炎坤，都
    是賺少許的毒品差量供自己施用等語屬實（見原審卷第99頁
    ），足認本件被告如附表一所示販賣第二級毒品犯行，均係
    被告基於賺取毒品量差，以供自己施用之目的，而為上開販
    賣毒品犯行，其具有從中牟利之意圖，應堪認定。
  綜上所述，上揭販賣第二級毒品及轉讓禁藥之事實，業據上訴
  人即被告甲○○於警詢、偵查、原審及本院審理時均認罪自白坦
  承不諱，核與證人即購毒者戴炎坤、證人即受轉讓禁藥者劉建
  富頁）、證人蔡瑜芳證述情節相符，並有毒品扣案可資佐證，
  其自白核與事實相符，事證明確，其犯行已堪認定。
二、按甲基安非他命係毒品危害防制條例第2條第2項第2款所列
    之第二級毒品，不得非法持有、轉讓及販賣，且甲基安非他
    命亦屬藥事法第22條第1項第1款所稱之禁藥，不得非法轉讓
    。又，甲基安非他命係第二級毒品，亦屬藥事法所規定之禁
    藥，故行為人明知為禁藥即甲基安非他命而轉讓予他人者，
    其轉讓行為同時該當於毒品危害防制條例第8條第2項之轉讓
    第二級毒品罪及藥事法第83條第1項之轉讓禁藥罪，屬法條
    競合，應依重法優於輕法、後法優於前法等法理，擇一處斷
    ；而藥事法第83條第1項轉讓禁藥罪之法定刑較重，因此轉
    讓甲基安非他命之人，除有轉讓達淨重10公克以上，或成年
    人對未成年人為轉讓行為，分別依毒品危害防制條例第8條
    第6項、第9條規定加重其刑至二分之一，而應依該加重規定
    處罰外，應依藥事法第83條第1項之規定處罰。查，被告如
    附表二所示轉讓之甲基安非他命未據扣案，重量不詳，無證
    據足認逾純質淨重10公克，其轉讓對象劉建富為成年人，是
    其上開轉讓甲基安非他命之犯行，尚無毒品危害防制條例第
    8條第6項、第9條加重處罰規定之適用，揆諸前揭說明，應
    優先適用藥事法規定處斷。
三、核被告甲○○就附表一編號1、2所為，均係犯毒品危害防制條
    例第4條第2項之販賣第二級毒品罪（共2罪）；就附表二編
    號1至3所為，均係犯藥事法第83條第1項之轉讓禁藥罪（共3
    罪）。被告為供販賣而持有毒品之低度行為，為嗣後販賣之
    高度行為所吸收，均不另論罪。至被告轉讓前持有禁藥之行
    為，因藥事法並未加以處罰，自無為轉讓之高度行為吸收之
    情形，附此敘明。被告所犯上開5罪，均屬犯意各別，行為
    互殊，應分論併罰。又關刑之加重及減輕事由，說明如下：
  ㈠偵審自白之減輕，按犯毒品危害防制條例第4條至第8條之罪
    於偵查及歷次審判中均自白者，減輕其刑，該條例第17條第
    2項定有明文。次按，行為人轉讓同屬禁藥之第二級毒品甲
    基安非他命（未達法定應加重其刑之一定數量）予成年人（
    非孕婦），依重法優於輕法之原則，擇較重之藥事法第83條
    第1項轉讓禁藥罪論處，如行為人於偵查及歷次審判中均自
    白，仍應適用毒品危害防制條例第17條第2項規定減輕其刑
    （最高法院刑事大法庭109年度台上大字第4243號裁定意旨
    參照）。查被告就本件附表一、二所示之犯行，於偵查及原
    審、本院審判中均坦承不諱，業如前述，爰均依毒品危害防
    制條例第17條第2項規定，予以減輕其刑。
  ㈡另被告雖供出其毒品來源為「王義豪」，惟警方並未查獲其
    人，有高雄市政府警察局苓雅分局110年12月16日高市警苓
    分偵字第11074548100號函暨檢附員警職務報告1份在卷可稽
    （見原審卷第125至128頁），本院審理時再函查「王義豪」
    有無查獲，據回函稱：仍未查獲「王義豪」之人或其他共犯
    等語，此有高雄市政府警察局苓雅分局111年4月21日高市警
    苓分偵字第11171541400號函可稽（見本院卷第93頁），是
    本案並未因被告供述因而查獲毒品上游，尚無毒品危害防制
    條例第17條第1項減刑規定之適用，附此敘明。
  ㈢至辯護人雖為被告附表一所示之販賣第二級毒品犯行辯護稱
    ：被告會走到今天處境，無非是自己也有施用毒品，在施用
    毒品的交易間自己也成為販賣者，這幾乎是逃不掉的宿命，
    而被告之教育程度為國中畢業，對照現今普遍之大專學歷，
    其教育智識仍屬有限，才會對於販毒將伴隨刑罰重典過於輕
    忽，審酌被告仍能坦然面對刑責，願意為自己行為付出代價
    ，在偵查及審理時坦白認罪，併考量本案中每次交易毒品金
    額不過新臺幣（下同）2,000 元，可以推估交易的毒品數量
    甚少，又販賣對象只有1 人，足見毒品的流通範圍有限，暨
    審酌被告所犯之販賣第二級毒品即便減刑後之刑度仍長，而
    被告年近55歲，卻讓自己的黃金時光因為毒品而虛擲豈不可
    惜，足見就附表一部分已見情輕法重，國家刑罰權與被告的
    行為責任之間顯然不成比例，請依刑法第59條規定酌減其刑
    等語。惟按刑法第59條之酌量減輕其刑，必須犯罪另有特殊
    之原因與環境等，在客觀上足以引起一般同情，認為即予宣
    告法定低度刑期尤嫌過重者，始有其適用（最高法院45年台
    上字第1165號判決意旨參照）。審酌毒品對於國人身心健康
    及社會秩序之危害，不可謂為不重，被告係智識成熟之成年
    人，應有相當之社會生活經驗，且自身亦有施用毒品之習慣
    ，對毒品除戕害施用者之身心健康外，亦造成整體國力之實
    質衰減，且吸食毒品者為取得購買毒品所需之金錢，往往衍
    生家庭、社會治安問題，因之政府近年來為革除毒品之危害
    ，大力宣導毒品禁誡乙情，自難諉為不知，卻仍故意違背禁
    誡法令，甘冒受刑法重罰之風險販賣毒品以牟利，犯罪動機
    顯非出於何種特殊原因與環境，難認有何可堪憫恕之情事，
    故無刑法第59條減輕其刑之適用。
四、原審適用毒品危害防制條例第4條第2項、第17條第2項、第1
    8條第1項前段、第19條第1項、藥事法第83條第1項，刑法第
    51條第5款、第38條第2項、第38條之1第3項，並審酌被告甲
    ○○明知毒品對於人體健康危害至鉅，為政府嚴令禁絕流通，
    竟多次販賣及轉讓甲基安非他命，不但助長毒品泛濫，危害
    社會治安，亦侵蝕國家勞動生產力，影響層面非淺，誠應嚴
    厲譴責。惟念被告於犯後尚知坦承犯行，犯後態度尚可。兼
    衡其等犯罪之動機、手段、販賣毒品之種類、價量與交易情
    節、轉讓禁藥之種類及數量、於法院審理時自陳之智識程度
    、生活經濟狀況（見原審卷第149、150頁）等一切情狀，分
    別量處如附表一、二「原審判決主文欄」所示之刑。又被告
    上開販賣毒品及轉讓禁藥之行為，各合於刑法第50條第1項
    規定得併合處罰之情形，綜衡被告犯上開數罪之期間、均為
    毒品（兼禁藥）犯罪之罪質、販賣及轉讓之人數及人次、所
    用之手段及整體法益侵害性等整體犯罪情狀，依刑法第51條
    數罪併罰定執行刑之立法方式採限制加重原則，就其所犯附
    表一、二所示之罪分別定其應執行刑，附表一之刑為有期徒
    刑5年6月，附表二之刑為有期徒刑7月。又就有關扣案毒品
    、販毒工具、犯罪所得應沒收部分，並說明如下：
  ㈠毒品：
  1.按查獲之第一、二級毒品及專供製造或施用第一、二級毒品
    之器具，不問屬於犯罪行為人與否，均沒收銷燬之，毒品危
    害防制條例第18條第1項前段定有明文。次按以營利為目的
    販入毒品，經多次販賣後，持有剩餘毒品被查獲，其各次販
    賣毒品行為，固應併合處罰，惟該持有剩餘毒品之低度行為
    ，應僅為最後一次販賣毒品之高度行為所吸收，不另論罪，
    故就該查獲之剩餘毒品，祇能於最後1次之販賣毒品罪宣告
    沒收銷燬，不得於各次販賣毒品罪均宣告沒收銷燬（最高法
    院98年度台上字第6663號、98年度台上字第5283號判決意旨
    參照）。
  2.扣案被告所有如附表三編號1所示之白色晶體5包，經送驗結
    果，均係第二級毒品甲基安非他命（檢驗前淨重合計3.985
    公克），有高雄市立凱旋醫院110年2月3日高市凱醫驗字第6
    7021號濫用藥物成品檢驗鑑定書1份可參（見偵1卷第61至63
    頁），且屬被告販賣第二級毒品所餘之物，已據被告於原審
    審理時供承在卷（見原審卷第99頁），不問屬於行為人與否
    ，應依毒品危害防制條例第18條第1項前段之規定，附隨於
    被告所犯附表一編號2所示販賣第二級毒品罪名項下宣告沒
    收銷燬之。而盛裝上開毒品之外包裝袋各1只，係防止毒品
    裸露、逸出、潮濕，便於持有，與其上所殘留之毒品難以析
    離，且無析離之實益與必要，應視同毒品，一併依上開規定
    沒收銷燬之。至鑑定用罄之部分，既已滅失，自無庸再為諭
    知沒收銷燬，併予敘明。
  ㈡供犯罪所用或預備供犯罪所用之物：
  1.按，犯第4條至第9條、第12條、第13條或第14條第1項、第2
    項之罪者，其供犯罪所用之物，不問屬於犯罪行為人與否，
    均沒收之，毒品危害防制條例第19條第1項定有明文，此為
    刑法第38條第2項之特別規定，應優先適用。
　2.查，扣案如附表三編號2所示之夾鍊袋1包，係被告所有預備
    供其於附表一編號1、2所示犯行，分裝販賣毒品之用，業據
    被告於原審審理時供承在卷（見原審卷第99、100頁），應
    依刑法第38條第2項前段之規定，分別於被告所犯附表一編
    號1、2所示販賣第二級毒品罪刑項下，各自宣告沒收。另扣
    案如附表三編號3所示之磅秤1台，係被告所有供其於附表一
    編號1、2所示犯行，分裝販賣毒品之用；如附表三編號4所
    示之門號0000000000號行動電話1支，係被告所有供其於附
    表一編號1、2所示犯行，作為聯絡販賣毒品事宜使用，亦據
    被告於原審審理時供承在卷（見原審卷第99、100頁），均
    應依毒品危害防制條例第19條第1項規定，分別於被告所犯
    附表一編號1、2所示販賣第二級毒品罪刑項下，各自宣告沒
    收。
  ㈢犯罪所得：
  1.按，犯罪所得，屬於犯罪行為人者，沒收之；前2項之沒收
    ，於全部或一部不能沒收或不宜執行沒收時，追徵其價額，
    刑法第38條之1第1項前段、第3項定有明文。
  2.被告就本案各次販毒行為實際獲得之價金詳如附表一編號1
    、2所示，業據認定如前，核屬其犯罪所得，應依刑法第38
    條之1第1項規定，於其所犯各該販賣毒品罪刑項下分別宣告
    沒收之。又該等販毒所得未經扣案，併依刑法第38條之1第3
    項規定，諭知於全部或一部不能沒收或不宜執行時，追徵其
    價額。
  ㈣至如附表三編號5至9所示之扣案物尚乏證據足認與被告本案
    犯行相關，爰均不予宣告沒收銷燬或沒收，附此敘明。
  ㈤本案既宣告多數沒收，應依刑法第40條之2第1項規定併執行
    之。
經核原判決認事用法並無不合，量刑及定執行刑亦屬適當，被告
甲○○上訴指摘原判決量刑、定刑過重，然原審量刑已依刑法第57
條各款，在法定刑度內而為科刑，其定執行刑時亦不違反刑法第
51條各款所定之方法與範圍，均屬妥適。被告上訴為無理由，應
予駁回。
據上論斷，應依刑事訴訟法第368條，判決如主文。
本案經一審檢察官李賜隆提起公訴，二審檢察官呂建昌到庭執行
職務。
中　　華　　民　　國　　111 　年　　6 　　月　　9 　　日
                  刑事第五庭    審判長法  官  簡志瑩
                                      法  官  唐照明
                                      法  官  張盛喜
以上正本證明與原本無異。
如不服本判決應於收受本判決後20日內向本院提出上訴書狀，其
未敘述上訴理由者，並得於提起上訴後20日內向本院補提理由書
狀（均須按他造當事人之人數附繕本）「切勿逕送上級法院」。
中　　華　　民　　國　　111 　年　　6 　　月　　9 　　日
                                      書記官  郭蘭蕙
附錄本案論罪科刑法條：
毒品危害防制條例第4 條
製造、運輸、販賣第一級毒品者，處死刑或無期徒刑；處無期徒
刑者，得併科新臺幣3 千萬元以下罰金。
製造、運輸、販賣第二級毒品者，處無期徒刑或10年以上有期徒
刑，得併科新臺幣1 千5 百萬元以下罰金。
製造、運輸、販賣第三級毒品者，處7 年以上有期徒刑，得併科
新臺幣1 千萬元以下罰金。
製造、運輸、販賣第四級毒品者，處5 年以上12年以下有期徒刑
，得併科新臺幣5 百萬元以下罰金。
製造、運輸、販賣專供製造或施用毒品之器具者，處1 年以上 7
年以下有期徒刑，得併科新臺幣1 百50萬元以下罰金。
前五項之未遂犯罰之。

藥事法第83條第1 項
明知為偽藥或禁藥，而販賣、供應、調劑、運送、寄藏、牙保、
轉讓或意圖販賣而陳列者，處7 年以下有期徒刑，得併科新臺幣
5 千萬元以下罰金。

附表一：販賣第二級毒品部分
編號 購毒者 交易時間 交易地點 金額（新臺幣） 原審判決主文 1 戴炎坤 109 年9 月26日下午5時35分許 高雄市鼓山區美術館路近馬卡道路路旁 2,000元 甲○○販賣第二級毒品，處有期徒刑伍年貳月。扣案如附表三編號2 至4 所示之物均沒收。未扣案之犯罪所得新臺幣貳仟元沒收，於全部或一部不能沒收或不宜執行沒收時，追徵其價額。 2 戴炎坤 109 年10月26日下午5時許 同上 同上 甲○○販賣第二級毒品，處有期徒刑伍年貳月。扣案如附表三編號1 所示之物沒收銷燬。扣案如附表三編號2 至4 所示之物均沒收。未扣案之犯罪所得新臺幣貳仟元沒收，於全部或一部不能沒收或不宜執行沒收時，追徵其價額。 

附表二：轉讓部分
編號 轉讓對象 時間 地點 原審判決主文 1 劉建富 109 年9 月27日下午 3時24分許 高雄市○○區○○路0 巷00號內 甲○○犯藥事法第八十三條第一項之轉讓禁藥罪，處有期徒刑肆月。 2 劉建富 109 年10月27日晚間 8時許 同上 甲○○犯藥事法第八十三條第一項之轉讓禁藥罪，處有期徒刑肆月。 3 劉建富 109 年10月28日上午 6時24分許 同上 甲○○犯藥事法第八十三條第一項之轉讓禁藥罪，處有期徒刑肆月。 

附表三：（扣案物）
編號 扣案物名稱、數量  1 第二級毒品甲基安非他命5 包（檢驗前淨重合計3.985 公克）  2 夾鍊袋1 包  3 磅秤1台  4 門號0000000000號行動電話1 支（含SIM卡1枚）  5 第一級毒品海洛因2 包（驗前淨重合計0.296 公克）  6 毒品吸食器1 組  7 針筒1 支  8 門號0000000000號行動電話1 支（含SIM 卡1 枚）  9 不明粉末1 包